最高法院刑事判決　　　　　　　　　　　　　　　　　九十三年度台上字第二０號
　　上　訴　人　台灣高等法院台中分院檢察署檢察官
　　被　　　告　甲○○
右上訴人因被告偽造有價證券案件，不服台灣高等法院台中分院中華民國九十年六月
二十九日第二審判決（八十九年度上訴字第一七四五號，起訴案號：台灣台中地方法
院檢察署八十七年度偵字第一０七七二、一九六九六號），提起上訴，本院判決如左
：
　　主  文
上訴駁回。
    理  由
按刑事訴訟法第三百七十七條規定，上訴於第三審法院，非以判決違背法令為理由，
不得為之。是提起第三審上訴，應以原判決違背法令為理由，係屬法定要件。如果上
訴理由狀並未依據卷內訴訟資料，具體指摘原判決不適用何種法則或如何適用不當，
或所指摘原判決違法情事，顯與法律規定得為第三審上訴理由之違法情形，不相適合
時，均應認其上訴為違背法律上之程式，予以駁回。本件原判決以公訴意旨略稱：被
告甲○○經營養雞場，明知已無支付能力，仍基於意圖為自己不法所有之概括犯意，
自民國八十七年一月二十二日起，至同年四月十三日止，連續向中美嘉吉股份有限公
司（下稱中美公司）購買飼料，為求取信，而向該公司之地區經理呂滄海訛稱其母親
丁金蓮（已另案判決無罪確定）在台中市擁有多筆房地產，致呂滄海於徵信時，高估
其資力，中美公司因之陷於錯誤，先後售予飼料共新台幣（下同）二百六十九萬四千
一百七十四元。但被告均未給付貨款，所交付之支票亦不獲支付。同年五月中旬，陳
錡焜向台灣台中地方法院檢察署告訴丁金蓮涉嫌詐欺，被告復佯替丁金蓮償債，交付
發票人丁正、付款人中國國際商業銀行、面額八萬四千元之偽造支票一紙，陳錡焜不
虞有詐，扣除丁金蓮之欠款外，另找貼四萬三千元予被告，嗣經提示不獲兌現，始知
受騙等情。因認被告涉有刑法第三百三十九條第一項詐欺取財、第二百零一條第二項
行使偽造有價證券等罪嫌。經審理結果，認不能證明被告犯罪，爰維持第一審諭知被
告無罪之判決，駁回檢察官在第二審之上訴，已綜合卷內全部證據資料，詳加審酌論
斷，從形式上觀察，並無違背法令之情形存在。查證人蔡安然對於被告持有「丁正」
等名義為發票人之偽造支票，來源如何？所為陳述雖前後不盡一致，但原判決綜合被
告之供述、中美公司代理人張益誠之證言，及中國國際商業銀行新店分行、誠泰商業
銀行復函等卷證資料，以被告交付支票時，該等支票之帳戶尚無退票紀錄，且經中美
公司查證無誤後，始予收受，則被告是否明知為偽造之支票而有詐騙之意圖，非無疑
竇。何況被告交付支票予中美公司及陳錡焜時，其養雞場仍在經營中，衡情應無以偽
造支票充數之理（見原判決第七面第十九行至第九面第七行），判決內已詳敘其斟酌
取捨而得心證之理由。上訴意旨，對於原判決所為之論斷，究竟如何違背法令，未依
據卷內訴訟資料具體指摘，僅援引證人蔡安然所為前後不一之供述，漫稱原判決有證
據上理由矛盾及違背採證法則之違法等語，空泛之詞，自不足據以辨認原判決已具備
違背法令之形式。再，公訴人所提出之證據，既不足為被告有罪之積極證明，其指明
之證明方法，復無從說服法院以形成被告有罪之確信，基於被告無自證己罪及無罪推
定之原則，被告雖未證明其支票之來源，原審亦未向戶籍機關查詢「留炳村」（或留
丙村）等人之戶籍資料，而為證據之蒐集，於法核無違誤，尤不得據為第三審上訴之
合法理由。上訴意旨指摘之各節，均與法律規定得為第三審上訴理由之違法情形，不
相適合，其上訴為違背法律上之程式，應予駁回。
據上論結，應依刑事訴訟法第三百九十五條前段，判決如主文。
中　　　華　　　民　　　國　　九十三　　年　　　一　　　月　　　八　　　日
                              最高法院刑事第四庭
                                  審判長法官  紀　俊　乾
                                        法官  黃　正　興
                                        法官  劉　介　民
                                        法官  陳　東　誥
                                        法官  黃　一　鑫
      右正本證明與原本無異
                                              書  記  官
中　　　華　　　民　　　國　　九十三　　年　　　一　　　月　　 十二 　　日
                                                                        Ｌ
